臺灣桃園地方法院刑事判決
110年度交簡上字第43號
上  訴  人
即  被  告  李鎮戎


上列上訴人即被告因過失傷害案件，不服本院中華民國109年12
月7日所為109年度桃交簡字第2480號第一審刑事簡易判決（聲請
簡易判決處刑書案號：109年度偵字第14819號），提起上訴，本
院管轄第二審之合議庭判決如下：
    主  文
上訴駁回。
    事  實
李鎮戎於民國109年3月23日下午5時58分許，駕駛車牌號碼000-0
000號自用小客車，沿桃園市桃園區中正路往中正五街方向行駛
在中間車道，行經桃園市○○區○○路000號前時，本應注意汽車超
車時，前行車表示允讓後，後行車始得超越，超越時應顯示左方
向燈並於前車左側保持半公尺以上之間隔超過，行至安全距離後
，再顯示右方向燈駛入原行路線，且依當時天候晴、夜間有照明
、柏油路面乾燥無缺陷、道路無障礙物、視距良好等情狀，並無
不能注意之情事，適有葉仙美騎乘車牌號碼000-000號普通重型
機車行駛在同車道前方，李鎮戎竟疏未注意前車未允讓超車，且
未注意與前車保持半公尺以上之安全超車間隔，貿然自葉仙美騎
乘之機車左側超車，李鎮戎所駕自用小客車之右側車身不慎擦撞
葉仙美所騎機車之左側把手及後照鏡，致葉仙美人車倒地，受有
左肩扭傷、左腕扭傷、左手、左肘、雙膝擦傷等傷害。
    理  由
一、認定犯罪事實所憑之證據及理由
    訊據被告李鎮戎固坦承有於上開時間，駕駛車牌號碼000-00
    00號自用小客車行經上開肇事地點，惟矢口否認有何過失傷
    害之犯行，辯稱：本案並無監視器錄影畫面拍攝到我駕車與
    告訴人葉仙美機車發生碰撞，且案發時車流壅塞，目擊證人
    黃涎俊應可立即攔我下來，而非僅記下車牌號碼，路上亦有
    許多類似車輛，目擊證人有誤認可能云云。經查：
    ㈠被告於109年3月23日下午5時58分許，駕駛車牌號碼000-00
      00號自用小客車，沿桃園市桃園區中正路往中正五街方向
      行駛等情，業據被告供承在卷（見本院110年度交簡上字
      第43號卷【下稱本院交簡上卷】二第59頁），並有監視器
      錄影畫面擷圖在卷可佐（見臺灣桃園地方檢察署109年度
      偵字第14819號【下稱偵卷】第51、52頁）；而告訴人於
      前揭時間騎乘車牌號碼000-000號普通重型機車，沿同路
      段同向行駛時，遭肇事車輛撞擊，當場人車倒地，告訴人
      受有左肩扭傷、左腕扭傷、左手、左肘、雙膝擦傷等傷害
      之事實，業據告訴人於警詢、偵訊及本院審理時證述明確
      （見偵卷第17至20、70至71頁；本院交簡上卷二第44至49
      頁），並有桃園市政府警察局桃園分局道路交通事故現場
      圖、道路交通事故調查報告表㈠㈡、現場及車損照片、敏盛
      綜合醫院診斷證明書在卷可稽（見偵卷第29至35、45至47
      頁），是此部分事實，首堪認定。
    ㈡肇事車輛自告訴人機車左側超車，於超車過程中，肇事輛
      之右側車身擦撞告訴人機車之左側把手及後照鏡一節，業
      據告訴人於警詢、偵訊及本院審理時證稱：當時我騎乘機
      車行駛在中正路中間車道，快到中正路與慈文路交岔路口
      前，從後照鏡看到肇事車輛在我的正後方，然後肇事車輛
      從中間車道變換到內側車道，再向右切到中間車道，肇事
      車輛右側車身撞到我的機車左側手把及照後鏡，我閃不過
      ，人飛出去，機車滑出去等語甚詳（見偵卷第17至20、70
      至71頁；本院交簡上卷二第44至48頁）；核與證人於警詢
      、偵訊及本院審理時證稱：車禍當時我騎車在告訴人後方
      ，肇事車輛從我左方內側車道向右切到中間車道，告訴人
      機車就被撞倒在地等語相符（見偵卷第21至25、70至71頁
      ；本院交簡上卷二第49至54頁），且告訴人機車之左側後
      照鏡確遭折損，亦有警員於案發現場拍攝之告訴人機車照
      片存卷可憑（見偵卷第46頁），足認本案車禍事故經過，
      係原本行駛在告訴人機車正後方之肇事車輛，欲超越前車
      ，先自中間車道變換車道至左方內側車道，再向右切入中
      間車道之過程中，擦撞告訴人機車之左側把手及後照鏡。
    ㈢被告所駕上開自用小客車確為肇事車輛一節，業據證人於
      警詢、偵訊及本院審理時證稱：我看到車禍後就趕快接近
      肇事車輛，看車牌號碼默念，肇事車輛外型是偏藍黑色、
      像WISH外觀，然後我追車追到中正路與民光路口，肇事車
      輛左轉民光路，我右轉民光路後，停在路邊以手機記下車
      牌號碼000-0000，再回到案發現場，將資訊提供給警察等
      語明確（見偵卷第21至25、70至71頁；本院交簡上卷二第
      49至54頁）；再參以證人所提出其手機畫面翻拍照片所示
      （見偵卷第77頁），畫面中通訊軟體LINE對話群組名稱為
      「自己跟自己對話」，依該對話群組所載訊息內容，應係
      證人作為平日記事所用，且證人確曾於「3月23日晚間6時
      2分」傳送「AJQ9905  暗黑色  類似wish的休旅車」之文
      字訊息，衡情若非證人親眼目睹車禍發生經過，一路追車
      並記憶車牌號碼，實無法於車禍發生後之密接時點，詳細
      記載完整車牌號碼、車型及外觀特徵；又證人所述肇事車
      輛之車型及外觀，核與告訴人於本院審理時證稱：當時有
      看到肇事車輛是TOYOTA鐵灰色或偏黑色的WISH休旅車等語
      相符（見本院交簡上卷二第45頁），足見證人應無誤認肇
      事車輛之可能；另證人所陳追車係為接近肇事車輛，近距
      離清楚親見車牌號碼，以期提供警察機關調查，縱受限於
      當時車流情形，未立即攔阻肇事車輛，亦與一般社會經驗
      法則無違，且現場處理警員亦係依據返回案發現場之證人
      所提供肇事車輛資訊，而為後續調查程序，此有桃園市政
      府警察局警員職務報告書在卷可佐（見偵卷第27頁），是
      上開事證均與證人前揭證述相符，堪認證人上開證述內容
      屬實可信。佐以被告自承於案發當時確實駕駛車牌號碼00
      0-0000號自用小客車沿中正路行駛，並直到民光路左轉，
      該車是黑色TOYOTA汽車（見本院交簡上卷二第59頁），此
      與證人所述肇事車輛之車型、外觀及案發當時駛離肇事地
      點之路線吻合，足認被告確為車禍發生時駕駛車牌號碼00
      0-0000號自用小客車之人無訛。
    ㈣按汽車超車時，前行車減速靠邊或以手勢或亮右方向燈表
      示允讓後，後行車始得超越，超越時應顯示左方向燈並於
      前車左側保持半公尺以上之間隔超過，行至安全距離後，
      再顯示右方向燈駛入原行路線，道路交通安全規則第101
      條第1項第5款定有明文。查被告考領駕駛執照並駕車上路
      ，自應注意遵守前開規定，且依道路交通事故調查表㈠所
      示（見偵卷第33頁），案發當時天候晴、夜間有照明、柏
      油路面乾燥無缺陷、道路無障礙物、視距良好等情狀，客
      觀上無不能注意之情事，竟疏未注意前方車未表示允讓，
      且未與前車左側保持半公尺以上之間隔，超越行駛於同車
      道前方之告訴人機車過程中，被告所駕車輛右側車身擦撞
      告訴人機車之左側把手及後照鏡，致發生本案車禍事故，
      是被告之駕駛行為確有違反上開注意義務之過失甚明。又
      本案車禍事故係因被告之過失行為所致，告訴人亦因本案
      車禍事故受有上開傷害，是被告之過失行為與告訴人之傷
      害結果間，自具有相當因果關係。
    ㈤被告雖辯稱本案並無其駕車與告訴人機車碰撞之監視器錄
      影畫面云云。惟按認定事實所憑之證據方法，學理上包括
      被告〈自白〉、證人〈證言〉、鑑定人〈鑑定意見〉（此三者合
      稱為人的證據方法）及勘驗、文書（此二者合稱為物的證
      據方法），只要各該證據具有證據能力，並經合法調查，
      法院自可本於確信自由判斷（包括依各證據顯示之內容而
      為合理之推論）其證明力。至於不同類型之案件，或因案
      情不同，或因蒐證方法不同，或因證據取得難易程度不同
      等原因，不必然均存在著上開各種證據方法，只要數個同
      種類（不包括具同一性證據之相互累積）或不同種類之證
      據間，就待證事實之存否，能彼此印證、互為補強，並輔
      以經驗法則及論理法則之推論，而判斷其證明力，自屬適
      法（最高法院110年度台上字第595號判決意旨參照）。本
      院依憑告訴人、證人歷次證述內容，佐以被告之供述，相
      互勾稽告訴人機車毀損照片、證人手機對話內容翻拍照片
      、警員職務報告書等客觀事證，本於經驗法則及論理法則
      ，綜合判斷、取捨所為採證認事，業如前述，已可確信被
      告係駕駛上開車輛於超車過程中擦撞告訴人機車之人，縱
      令本案尚無監視器錄影畫面直接拍攝車禍過程，依上開說
      明，仍不影響本院前開認定。
    ㈥聲請簡易判決意旨雖認被告違反變換車道時應讓直行車先
      行之注意義務等語。惟按汽車超車時，前行車減速靠邊或
      以手勢或亮右方向燈表示允讓後，後行車始得超越，超越
      時應顯示左方向燈並於前車左側保持半公尺以上之間隔超
      過，行至安全距離後，再顯示右方向燈駛入原行路線；汽
      車在同向二車道以上之道路，變換車道時，應讓直行車先
      行，並注意安全距離，道路交通安全規則第101條第1項第
      5款、第98條第1項第6款分別定有明文。由道路交通安全
      規則第101條第1項第5款之規範內容可知，所謂超車，係
      指在同車道行駛之前後車輛，後車變更行進路線，由前車
      之側方通過，超前之後，再駛入原車道內繼續行駛之駕駛
      行為，與變換車道超越前車之駕駛行為有別。依告訴人、
      證人前開證述內容，可知被告車輛與告訴人機車原先均行
      駛於中正路之中間車道，嗣被告向左變換至內側車道，旋
      即再向右切換至中間車道，顯見被告已非單純變換車道之
      駕駛行為，核屬同一車道前後車之超車行為，依前開說明
      ，應無「變換車道時應讓直行車先行」規定之適用，難認
      被告有變換車道時應讓直行車先行之注意義務，附此指明
      。
    ㈦綜上所述，被告所辯核屬犯後卸責之詞，不足採信，本案
      事證明確，被告犯行堪以認定，應依法論科。至被告雖聲
      請聲請調閱現場監視器錄影檔案，用以證明其並非撞擊告
      訴人機車之人，然案發現場並無監視器直接拍攝到車輛撞
      擊畫面，有桃園市政府警察局職務報告書附卷可憑（見偵
      卷第27頁），顯無調查證據之可能性，被告此部分聲請，
      應予駁回，附此敘明。
二、論罪科刑及駁回上訴之理由
　　㈠核被告所為，係犯刑法第284條前段之過失傷害罪。
　　㈡原審認被告罪證明確，審酌被告之過失程度、告訴人之傷
      勢程度、被告非但於犯後迄今尚未與告訴人達成和解以茲
      賠償，反不斷砌詞否認與告訴人發生車禍，致告訴人求償
      無門，被告之犯後態度顯然不佳等一切情狀，量處被告有
      期徒刑3月，並諭知如易科罰金以新臺幣1,000元折算1日
      之折算標準，核其認事用法均無違誤，量刑亦屬妥適，而
      無明顯違法或裁量濫用之情事，本院自應予維持。被告猶
      執前詞提起上訴否認犯罪，業經本院指駁如前，其上訴請
      求撤銷改判無罪，為無理由，應予駁回。
據上論斷，應依刑事訴訟法第455條之1第1項、第3項、第368條
，判決如主文。
本案經檢察官吳建蕙聲請簡易判決處刑，檢察官劉倍到庭執行職
務。
中　　華　　民　　國　　111 　年　　3 　　月　　23　　日
                  刑事第十八庭　　審判長法  官　陳囿辰

                                        法  官  姚懿珊

                                        法  官　羅文鴻
以上正本證明與原本無異。
不得上訴。
　　　　　　　　　　　　　　　          書記官　陳芳蘭
中　　華　　民　　國　　111 　年　　3 　　月　　23　　日
附錄本案論罪科刑法條：
中華民國刑法第284條
因過失傷害人者，處1年以下有期徒刑、拘役或10萬元以下罰金
；致重傷者，處3年以下有期徒刑、拘役或30萬元以下罰金。